臺灣桃園地方法院刑事判決　　　　　　　　94年度自字第16號
自　訴　人　丑○○○
　　　　　　子○○
上二人共同
自訴人代理　林玟岑律師
人
被　　　告　甲○○
上列被告因恐嚇取財等案件，經自訴人提起自訴，本院判決如下
：
    主  文
甲○○意圖為自己不法之所有，以恐嚇使人將本人之物交付，未
遂，處有期徒刑伍月，如易科罰金，以佰元折算壹日。又傷害
人之身體，處有期徒刑伍月，如易科罰金，以佰元折算壹日。
應執行有期徒刑捌月，如易科罰金，以佰元折算壹日。
    事  實
一、甲○○於民國93年8 月底向佳林建設有限公司（下稱佳林建
    設公司）購買座落桃園縣興華段第322 地號土地及其上門牌
    號碼為桃園縣龜山鄉○○○路17-1號4 樓房屋1 戶，係桃園
    縣興華段第322 地號上社區之住戶。見該社區部分住戶寅○○等人有增建違章建築，94年1 、2 月間遭政府派員拆除後
    ，惟於同年3 、4 月間又自行僱工復原等情，認有機可乘，
    竟意圖為自己不法之所有，於同年4 月底某日，以「其妻因
    向佳林建設公司購買房地之住戶施工增建違章建築而流產」
    等事由，要求佳林建設公司負責人曾謝喜妹出面與住戶寅○○等人協調並共同籌資交付其新台幣（下同）30萬元交付，
    如不付款，則向政府有關單位「舉報社區違建」要脅丑○○○，甲○○接續前開恐嚇取財之犯意，亦向社區住戶寅○○
    表示「如果不處理的話，要找兄弟用電鑽把你家破壞，並把
    事情搞大」等語要脅寅○○，94年5 月29日丑○○○與社區
    違建住戶寅○○等人在佳林建設公司位於桃園縣龜山鄉○○○路之公司所在地內開會協商，甲○○又接續前開前開恐嚇
    取財之犯意，亦到場表示「我也跟你們擺明的，我先給你們
    一個交待，不要說，我在後面把你們搞下去的時候才在叫」
    等語（如附件一），要脅到場開會之佳林建設公司負責人丑
    ○○○、丑○○○之夫癸○○、社區住戶寅○○、己○○、
    戊○○、丁○○、壬○○、庚○○、丙○○、辛○○、乙○○等人，丑○○○恐佳林建設公司名譽受損，而住戶寅○○
    等人亦害怕居家財產受有損失，均心生畏懼，惟並未給付甲○○30萬元。
二、94年5 月30日，甲○○又至前開佳林建設公司所在地要求丑
    ○○○給付上述30萬元，適丑○○○之子子○○返回佳林建
    設公司，見甲○○又至佳林建設公司要脅丑○○○，便上前
    理論，甲○○竟惱羞成怒猛然抓住子○○之衣領，子○○以
    手架開甲○○，甲○○竟基於傷害人身體之犯意，出手攻擊
    子○○之左臉頰，致子○○左側牙齒脫落，丑○○○見狀上
    前勸架，甲○○亦對丑○○○揮拳，致丑○○○上唇擦傷，
    並因而跌倒擦傷左膝，甲○○又再度攻擊子○○之頭部，並
    以腳踢子○○，致子○○又受有頭部鈍傷、右手、左手臂及
    右腳鈍傷之傷害。
三、案經自訴人丑○○○、子○○提起自訴。
    理  由
一、訊據被告甲○○矢口否認前開犯行，辯稱伊並沒有恐嚇丑○○○及社區住戶寅○○等人，伊妻子確實有流產之事實，伊
    問丑○○○是否可以幫伊處理，丑○○○才通知伊於94年5
    月29日去開會，伊在場請丑○○○幫忙處理後就走了，伊並
    沒有恐嚇之行為，也沒有說要舉發違建，也沒有講過如附表
    一錄音帶譯文的話，94年5 月30日伊雖然有到佳林建設公司
    ，但是伊一進去，子○○就出手打伊，伊沒有出手攻擊丑○○○及子○○，伊當天也有受傷云云。經查：
  (1)犯罪事實一部份，被告雖以前情置辯，證人即自訴人丑○○○於本院審理時具結證稱略以：被告甲○○對我表示社區的
    違建住戶有十幾戶，要我出面處理給他30萬元，我就跟違建
    住戶表示被告要所有違建戶一起拿30萬元出來，如果不拿出
    來的話，被告會去舉發拆違建，我通知所有違建住戶於94年
    5 月29日到佳林建設公司開會，被告在開會的時候一直說要
    把違建的事情搞大，要叫記者來拍照、上報，我會因為被告
    說要向主管機關舉發拆除違建而心裡感到害怕，當天會議結
    論是沒有錢處理等語（參本院94年8 月24日審判筆錄第4至8
    頁），又證人寅○○亦於本院審理時具結證稱略以：被告有
    個別跟我說因為房子加蓋所以害他老婆流產，且加蓋的時候
    又吵到他，所以要我們負責，他說要找佳林建設公司曾董出
    面協調，所以5 月29日那天為了協調這件事情才開會，被告
    有恐嚇我說如果我不處理的話，要找我麻煩，要找兄弟用電
    鑽破壞我家，我一開始不知道被告所講的處理是什麼意思，
    直到開會那天我才知道是拿錢出來的意思，被告有說不拿錢
    出來的話，要把事情搞大，被告開會當天確實有講過如附件
    一錄音帶譯文的話，我對於這些話的理解是要舉發我房子的
    違建或是對我家人的傷害等語（參本院94年8 月24日審判筆
    錄第12至15頁），而證人己○○、丁○○、壬○○、辛○○
    、乙○○等人亦具結證稱略以：94年5 月29日當天確實是接
    到丑○○○的通知到場開會，要討論因為房屋加蓋而造成被
    告妻子流產，被告因此要求住戶一起給付30萬元的事情，被
    告當天確實有講過如附表一錄音帶譯文所示之話語等語（參
    本院94年8 月24日審判筆錄），被告前開辯解，顯不足採。
  (2)犯罪事實二部份，被告雖辯稱當天伊沒有打自訴人，而係遭
    子○○毆打云云，惟查上開犯罪事實二部份，業經證人即自
    訴人丑○○○於本院審理時具結證稱略以：94年5 月30日被
    告有到佳林建設有限公司來問我們30萬準備好了沒，後來我
    的兒子子○○進來我兒子進來就問被告你來找我父母做什麼
    ，被告說來拿30萬，被告抓住我兒子的衣領，我兒子用雙手
    要把他的手撥開，後來被告就用拳頭打我兒子的臉，使他的
    牙齒都掉了，被告又一直打，然後我也被推倒在地，接下來
    我就報警等語（參本院94年8 月24日審判筆錄第6 頁），證
    人癸○○亦具結證稱略以：5 月30日當天被告有來佳林建設
    有限公司問有沒有幫他處理30萬的事情，我兒子後來進來問
    被告為什麼要常常來找我父母親，被告聽了不高興，就抓住
    我兒子的衣領，我兒子把被告的手撥掉，被告就用拳頭打我
    兒子，我兒子的牙齒掉了，被告繼續打我兒子，我太太就上
    前要把被告跟我兒子隔開，結果我太太被被告打倒在地等語
    （參本院94年8 月24日審判筆錄第10頁），並有自訴人丑○○○、子○○所提出之長庚紀念醫院林口分院診斷證明書各
    1 份附卷可稽，被告前開抗辯應不足採。
  (3)綜上，被告所犯恐嚇取財未遂及傷害部分，罪證明確，其犯
    行堪以認定。
二、按刑法第346 條之恐嚇取財罪，其恐嚇行為之內容，並無限
    制，凡一切之言語舉動，足以使他人生畏懼心者，均包含在
    內，即使以法律所許可之方法，作為恐嚇取財或得力之手段
    ，亦可成立本罪，最高法院22年度上字第1310號判例可資參
    照。被告以「舉發社區違建」之事由，使佳林建設公司負責
    人丑○○○及違建住戶寅○○等人心生畏懼，並藉此要脅30
    萬元，然並未取得財物等情，揆諸前開判例，該當刑法恐嚇
    取財罪未遂之構成要件無訛。核被告甲○○所為，係犯刑法
    第346 條第3 項、第1 項之恐嚇取財未遂罪及同法第277 條
    第1 項之傷害罪。被告先後對佳林建設公司丑○○○、住戶
    寅○○表示如不處理，就要舉發違建，並於94年5 月29日開
    會時，向到場開會之人即丑○○○、癸○○、寅○○、己○○、戊○○、丁○○、壬○○、辛○○、乙○○表示「我也
    跟你們擺明的，我先給你們一個交待，不要說，我在後面把
    你們搞下去的時候才在叫」等語，係基於同一恐嚇取財之犯
    意下之接續行為，惟侵害丑○○○等9 人之財產法益，係一
    行為而觸犯數罪名，為想像競合犯，依刑法第55條前段之規
    定，應從一重論處恐嚇取財未遂罪。又被告以一個傷害行為
    ，同時侵害自訴人丑○○○及子○○二人之身體法益，亦為
    想像競合犯，應從較重之傷害罪論處。又被告對住戶寅○○
    等人恐嚇取財未遂部分，雖未經自訴人提起自訴，惟本院認
    此部分與自訴之犯罪事實有接續犯之關係，應為起訴效力所
    及，基於審判不可分原則，應併予審理。被告所犯前開二罪
    ，犯意各別，罪名不同，應分論併罰之。被告雖已著手恐嚇
    取財行為之實施，惟並未取得財物，其犯罪尚屬未遂，爰依
    刑法第26條前段之規定，按既遂犯之刑度減輕其刑。爰審酌
    被告犯罪之目的、動機、手段，犯罪所生之危害，犯後矢口
    否認犯行，顯見毫無悔改之意等一切情狀，分別量處如主文
    所示之刑，並均諭知易科罰金之折算標準，並定其應執行之
    刑，以示懲戒。
三、據上論結，依刑事訴訟法第299 條第1 項前段，刑法第346
    條第1 項、第3 項、第277 條第1 項、第55條、第26條前段
    、第51條第5 款、第41條第1 項前段，罰金罰鍰提高標準條
    例第1條前段、第2條，判決如主文。
中　　華　　民　　國　　94　　年　　9 　　月　　7 　　日
                  刑事第五庭    審判長法　官  潘政宏
                                      法  官  邱滋杉
                                      法  官  周炳全
以上正本證明與原本無異。
如不服本判決，應於送達後10日內，向本院提出上訴狀。
                                      書記官  陳夏施
中　　華　　民　　國　　94　　年　　9 　　月　　12　　日
附錄本件論罪科刑法條全文
中華民國刑法第277條
(普通傷害罪)
傷害人之身體或健康者，處三年以下有期徒刑、拘役或一千元以
下罰金。
犯前項之罪因而致人於死者，處無期徒刑或七年以上有期徒刑；
致重傷者，處三年以上十年以下有期徒刑。
中華民國刑法第346條
(單純恐嚇罪)
意圖為自己或第三人不法之所有，以恐嚇使人將本人或第三人之
物交付者，處六月以上五年以下有期徒刑，得併科一千元以下罰
金。
以前項方法得財產上不法之利益，或使第三人得之者，亦同。
前二項之未遂犯罰之。
